【裁判字號】    98,易,2451
【裁判日期】    990312
【裁判案由】    詐欺
【裁判全文】
臺灣臺中地方法院刑事判決              98年度易字第2451號
公  訴  人  臺灣臺中地方法院檢察署檢察官
被      告  丙○○
選任辯護人  莊慶洲律師
上列被告因詐欺等案件，經檢察官提起公訴（97年度偵字第1894
3號），並於本院民國99年2月3日審理期日，就犯罪事實二之（
二）偽造文書部分當庭以言詞追加起訴，本院合議庭裁定由受命
法官獨任進行簡式審判程序，判決如下：
    主    文
丙○○意圖為自己不法之所有，以詐術使人將本人之物交付，處
有期徒刑壹年陸月；又行使偽造私文書，足以生損害於公眾或他
人，處有期徒刑肆月；又意圖為自己不法之所有，以詐術使人將
本人之物交付，處有期徒刑陸月；又意圖為自己不法之所有，以
詐術使人將本人之物交付，處有期徒刑拾月。應執行有期徒刑貳
年拾月。
    犯罪事實
一、丙○○於民國九十六年八月間，透過乙○○認識壬○○，丙○○竟基於為自己不法所有之意圖，明知自己並未取得坐落
    台中縣大里市○○段一一０九地號土地地主【該筆土地係庚○○、辛○○、黃圳卿三兄弟因繼承取得，而共同持有之】
    之授權出賣土地，仍透過乙○○（另為不起訴處分）向壬○○佯稱：有上開土地欲出售，並要求壬○○先交付定金新台
    幣（下同）二十萬元，使壬○○陷於錯誤，遂提領現金十萬
    元交付予丙○○，丙○○則簽發面額十萬元，票據號碼０四
    八二五五號（發票日九十六年八月二十二日、到期日九十六
    年九月二十二日）之本票一紙作為收據。待壬○○交付上開
    款項後，發現土地並不是丙○○所有，壬○○始知受騙。
二、
（一）丙○○於九十六年十一月間，因與之前同住在台中縣大里
      市○○路之己○○聊天，得知戊○○、己○○夫妻亟需一
      塊地蓋工廠，竟基於為自己不法所有之意圖，明知自己並
      未取得坐落在台中縣大里市○○段一一０九地號土地及其
      周圍另二筆土地地主之授權出賣土地，仍向戊○○、己○○夫妻佯稱：上開土地欲出售，戊○○、己○○夫妻認為
      丙○○為同村之人，應可信任，遂不疑有他而陷於錯誤，
      陸續交付代書費六萬八千元及三十五萬元現金及如附表所
      示票面金額共計四百五十二萬元之支票二十三紙（起訴書
      誤以為票面金額為四百八十七萬，更正如上）予丙○○，
      計以四百九十三萬八千元作購買上開土地之價金（嗣上開
      土地價金均由丙○○取得）。
（二）嗣丙○○為取信己○○，復於九十七年七月間，明知自己
      未經庚○○、辛○○、黃圳卿三人之授權或同意，乃基於
      偽造私文書之犯意，在台中縣大里市○○路一四八巷二十
      弄十二號戊○○、己○○夫妻之住處，偽造台中縣大里市
      ○○段一一０九地號之土地房屋買賣契約書，並在上開偽
      造之契約書上「出賣人甲方」處，偽造庚○○、辛○○、
      黃圳卿三人之署名，且將上開偽造之私文書持之交付戊○○而行使之，足以生損害於公眾或庚○○、辛○○、黃圳
      卿等人。
（三）丙○○於取得上開土地價金後，遲未辦理土地過戶事宜，
      戊○○、己○○夫妻始知受騙。
三、丙○○又於九十七年間經由友人介紹認識丁○○，竟基於為
    自己不法所有之意圖，向丁○○佯稱：有筆坐落在台中縣大
    里市的土地欲便宜出售，並出具其與其他人合夥購買土地之
    協議書，以證明自己的資力，致丁○○陷於錯誤，同意以一
    百萬元購買該筆土地，並陸續分次交付現金一百萬元予丙○○，丙○○則交付下列支票五紙：１、號碼KR0000000，票
    面金額二十萬元，發票人許銘麟，發票銀行：合作金庫銀行
    東沙鹿分行；２、號碼KR0000000，票面金額二十一萬四千
    元，發票人許銘麟，發票銀行：合作金庫銀行東沙鹿分行；
    ３、號碼KR0000000，票面金額二十七萬元，發票人許銘麟
    ，發票銀行：合作金庫東沙鹿分行；４、號碼AW0000000，
    票面金額二十五萬元，發票人柯朝盛，發票銀行：臺灣中小
    企業銀行豐原分行；５、號碼AW0000000，票面金額二十一
    萬五千元，發票人柯朝盛，發票銀行：臺灣中小企業銀行豐
    原分行，作為擔保之用。詎上開支票屆期提示均未獲付款，
    丁○○始知受騙。
四、案經戊○○委由李明海律師指出告訴及己○○、壬○○提出
    告訴，由臺灣臺中地方法院檢察署檢察官偵查起訴，並經該
    署檢察官於本院審理時當庭就二之（二）偽造文書部分以言
    詞追加起訴。
    理    由
一、上開犯罪事實，業據被告丙○○於本院審理時均坦承不諱，
    並經告訴人戊○○、己○○於檢察官偵查時指訴甚詳；告訴
    人即證人壬○○、被害人丁○○於檢察官偵查時及本院審理
    時指訴或證述綦詳，及證人乙○○、庚○○、辛○○、戴鴻
    明、戴進成、謝采蓁（原名謝金麗）、洪富信於檢察官偵查
    時；證人辛○○於本院審理時證述明確，且有被害人丁○○
    於檢察官偵查時庭呈之支票及退票理由單影本附卷可稽。又
    告訴人己○○交付予被告如附表所示之支票，經清查之結果
    如下：１、號碼AC0000000支票：存入陽信商業銀行臺中分
    行帳號000000000000帳戶，帳戶所有人為戴進成，此張支票
    係被告交付予戴進成之父戴鴻明作為借錢擔保之用，業據證
    人戴鴻明到庭證述屬實（見98年1月12日及4月27日偵訊筆錄
    ），並有該行97年12月15日陽信臺中字第9700420號函及函
    附之基本開戶資料在卷；２、號碼AC0000000支票：存入臺
    中商業銀行帳號000000000000帳戶，帳戶所有人為壬○○，
    此張支票係被告交付予壬○○用以償還之前壬○○買賣土地
    所交付之定金，業據證人壬○○到庭證述屬實（見97年12月
    24日及98年5月4日偵訊筆錄），並有號碼TH0000000號本票
    ，號碼NO048255號本票，該行97年12月10日中葉管字第0970
    7017730號函及函附之基本開戶資料在卷。３、號碼AC00000
    00支票：存入國泰世華商業銀行五權分行帳號000000000000
    帳戶，帳戶所有人為謝采蓁（原名謝金麗），此張支票係被
    告交付予謝采蓁作為借錢擔保之用，業據證人謝采蓁到庭證
    述屬實（見98年6月25日偵訊筆錄），並有該行97年12月25
    日97國世五權字第0970000201號函及函附之基本開戶資料在
    卷。４、號碼AC0000000、AC0000000、AC0000000、AC00000
    00、AC 0000000支票：存入台新國際商業銀行太平分行帳號
    0000000 0000000帳戶，帳戶所有人為丁○○，上開5張支票
    係被告持向丁○○周轉現金使用，業據被告供承在卷（見98
    年2月26日偵訊筆錄），並有該行97年12月11日台新作文字
    第9718099號函及函附之基本開戶資料，98年2月27日台新作
    文字第9802749號函及函附之資金往來明細在卷。５、號碼
    AC0000000支票：存入臺灣銀行霧峰分行帳號000000000000
    之帳戶，帳戶所有人為洪富信，該支票係被告持向洪富信周
    轉現金使用，業據證人洪富信證述屬實，並有該行97年12月
    8日霧峰營字第09750009311號函及函附基本開戶資料在卷。
    ６、號碼A C0000000支票：存入被告所有之大里市農會草湖
    辦事處帳號0000000000000帳戶，有大里市農會97年11月25
    日里農信字第0970004330號函及函附之號碼AC0000000支票
    影本在卷。７、號碼AC0000000、AC0000000、AC0000000 、
    AC0000000支票：存入被告所有之中國信託商業銀行股份有
    限公司帳號000000000000帳戶，有該行97年12月22日中信銀
    集作字第97513814號函及函附之基本開戶資料在卷，顯示上
    開合計金額高達一百九十萬元支票，均由被告交付他人作為
    借款擔保或存入自己帳戶無訛。此外，復有土地房屋買賣契
    約書、土地登記第二類謄本等在卷可資佐證。綜上各情，足
    見被告自白與事實相符，本件事證明確，被告上開犯行，均
    堪認定。
二、核被告丙○○就上開犯罪事實一、犯罪事實二之（一）及犯
    罪事實三所為，均係犯刑法第三百三十九條第一項詐欺取財
    罪；就犯罪事實二之（二）所為，係犯刑法第二百十六條、
    第二百十條行使偽造私文書罪，其偽造署押之行為，屬偽造
    私文書行為之一部；及偽造私文書之低度行為為行使之高度
    行為所吸，均不另論罪。被告就上開四件犯行，犯意各別，
    行為亦殊，應予分論併罰。爰審酌被告未經地主授權，竟分
    別向被害人廖啟承、戊○○及己○○夫妻、丁○○等人佯稱
    欲出售土地，詐騙土地價款，其間又以偽造之私文書取信被
    害人戊○○、己○○，造成被害人等人財物之損失，行為實
    值非難，被告固於本院審理中能坦承犯行，然並未與任何被
    害人達成和解、賠償渠等全部損失【除被告僅曾以告訴人己○○之五萬元支票票款償還告訴人壬○○（已如前示）；及
    告訴人戊○○、己○○之告訴代理人陳慶昌律師於本院審理
    時陳稱被告嗣有償還六十萬元外】等一切情狀，分別量處如
    主文所示之刑，並定其應執行之刑，以示懲儆。
據上論斷，應依刑事訴訟法第二百七十三條之一第一項、第二百
九十九條第一項前段，刑法第三百三十九條第一項、第二百十六
條、第二百十條、第五十一條第五款，刑法施行法第一條之一第
一項、第二項前段，判決如主文。
本案經檢察官甲○○到庭執行職務。
中    華    民    國    99    年    3     月    12    日
                  刑事第二庭    法  官  曾佩琦
以上正本證明與原本無異。
如不服本判決應於收受判決後十日內向本院提出上訴書狀，並應
敘述具體理由；其未敘述上訴理由者，應於上訴期間屆滿後二十
日內向本院補提理由書（均須按他造當事人之人數附繕本）「切
勿逕送上級法院」。
                                書記官  林念慈
中    華    民    國    99    年    3     月    12    日
附錄本案論罪科刑法條：
【刑法第三百三十九條】
  意圖為自己或第三人不法之所有，以詐術使人將本人或第三人
  之物交付者，處五年以下有期徒刑、拘役或科或併科一千元以
  下罰金。
  以前項方法得財產上不法之利益或使第三人得之者，亦同。
  前二項之未遂犯罰之。
【刑法第二百十條】
  偽造、變造私文書，足以生損害於公眾或他人者，處五年以下有
  期徒刑。
【刑法第二百十六條】
  行使第二百十條至第二百十五條之文書者，依偽造、變造文書或
  登載不實事項或使登載不實事項之規定處斷。
附表：
┌──┬─────┬────┬────┬───────┐
│編號│支票號碼  │票面金額│到期日  │發票銀行      │
├──┼─────┼────┼────┼───────┤
│1   │AC0000000 │5萬元   │96.11.23│臺中縣大里市農│
├──┼─────┼────┼────┤會草湖辦事處  │
│2   │AC0000000 │5萬元   │96.11.23│（發票人均為  │
├──┼─────┼────┼────┤  己○○）    │
│3   │AC0000000 │5萬元   │96.11.23│              │
├──┼─────┼────┼────┤              │
│4   │AC0000000 │5萬元   │96.12.20│              │
├──┼─────┼────┼────┤              │
│5   │AC0000000 │5萬元   │96.12.20│              │
├──┼─────┼────┼────┤              │
│6   │AC0000000 │5萬元   │96.12.20│              │
├──┼─────┼────┼────┤              │
│7   │AC0000000 │10萬元  │97.1.10 │              │
├──┼─────┼────┼────┤              │
│8   │AC0000000 │10萬元  │97.1.10 │              │
├──┼─────┼────┼────┤              │
│9   │AC0000000 │20萬元  │97.1.10 │              │
├──┼─────┼────┼────┤              │
│10  │AC0000000 │20萬元  │97.1.10 │              │
├──┼─────┼────┼────┤              │
│11  │AC0000000 │20萬元  │97.1.10 │              │
├──┼─────┼────┼────┤              │
│12  │AC0000000 │20萬元  │97.1.10 │              │
├──┼─────┼────┼────┤              │
│13  │AC0000000 │20萬元  │97.1.10 │              │
├──┼─────┼────┼────┤              │
│14  │AC0000000 │5萬元   │97.1.4  │              │
├──┼─────┼────┼────┤              │
│15  │AC0000000 │15萬元  │97.1.4  │              │
├──┼─────┼────┼────┤              │
│16  │AC0000000 │60萬元  │97.2.13 │              │
├──┼─────┼────┼────┤              │
│17  │AC0000000 │20萬元  │97.5.25 │              │
├──┼─────┼────┼────┤              │
│18  │AC0000000 │20萬元  │97.5.25 │              │
├──┼─────┼────┼────┤              │
│19  │AC0000000 │55萬元  │97.3.4  │              │
├──┼─────┼────┼────┤              │
│20  │AC0000000 │22萬元  │97.3.18 │              │
├──┼─────┼────┼────┤              │
│21  │AC0000000 │15萬元  │97.4.3  │              │
├──┼─────┼────┼────┤              │
│22  │AC0000000 │60萬元  │97.4.22 │              │
├──┼─────┼────┼────┤              │
│23  │AC0000000 │30萬元  │97.5.22 │              │
└──┴─────┴────┴────┴───────┘

司法院資訊處製作；財團法人民間司法改革基金會備份。
